【裁判字號】    89,台上,2486
【裁判日期】    890504
【裁判案由】    傷害致重傷案件
【裁判全文】
最高法院刑事判決                              八十九年度台上字第二四八六號
    上  訴  人  甲○○  男
右上訴人因傷害致重傷案件，不服台灣高等法院中華民國八十七年二月十八日第二審
判決（八十六年度上易字第八五七六號，起訴案號：台灣士林地方法院檢察署八十五
年度偵字第一一八六三號），提起上訴，本院判決如左：
    主  文
原判決關於甲○○部分撤銷，發回台灣高等法院。
    理  由
本件原判決認定上訴人甲○○與許峰察、董科顯三人，於民國八十五年十月三十日凌
晨零時三十分許，至台北市大同區○○○路一七二號韓岱倫所經營之「金寶貝卡拉Ｏ
Ｋ」店推銷酒類，嗣於店內消費時，適張琮枝與張永華亦於該店內消費。張琮枝基於
傷害之犯意，於上訴人與許峰察上台唱歌時，持店內酒杯丟擲上訴人，引起上訴人不
滿。上訴人亦基於傷害之犯意，與張琮枝發生肢體衝突，雙方扭打在地，致上訴人受
有頭部外傷、頭皮裂傷、背部挫傷、瘀傷、左前臂刮傷（張琮枝傷害部分已判刑確定
）。上訴人嗣並與許峰察、董科顯（以上二人未據起訴）基於傷害之犯意聯絡，毆打
張琮枝及張永華，致張琮枝受有左眼鞏膜破裂併前房出血及外傷性白內障、臉部多處
裂傷、右手、左腿、頭皮裂傷等傷害，而其左眼視力已永久喪失；張永華則受有頭部
外傷、頭皮、顏面撕裂傷、左臂擦傷等傷害，案經張琮枝、張永華告訴等情。因而維
持第一審論處上訴人共同傷害人之身體，因而致人於重傷罪刑之判決，駁回上訴人在
第二審之上訴，固非無見。
惟查：(一)、刑法第二百七十七條第二項後段之傷害致人於重傷罪，係對於犯普通傷害
罪致發生重傷結果所規定之加重結果犯，參酌同法第十七條規定，以行為人對於普通
傷害有犯意，而對於重傷之結果在客觀上能預見，但主觀上不預見者為要件，此項構
成犯罪之事實，依刑事訴訟法第三百零八條、第三百十條第一款規定，不僅事實欄應
明白認定，且須於理由內說明其憑以認定之證據，方足以資論罪科刑。原判決僅記載
，上訴人與許峰察、董科顯基於傷害之犯意聯絡，毆打張琮枝、張永華成傷，而張琮
枝左眼視力已永久喪失等語。並未於事實欄明白認定上訴人與許峰察、董科顯共同毆
打張琮枝時，對於引起張琮枝重傷之結果，是否客觀上能預見，而主觀上不預見；理
由內亦未說明上訴人與許峰察、董科顯，對於重傷之結果，在客觀上能預見，而主觀
上不預見，所憑之證據及認定之理由，依前開說明，自不足為適用法律之依據。(二)、
有罪之判決書，須將認定之犯罪事實詳記於事實欄，然後於理由內逐一說明其憑以認
定之證據，使事實與理由兩相一致，方為合法。原判決事實記載，上訴人與許峰察、
董科顯基於傷害之犯意聯絡，毆打張琮枝及張永華成傷，案經張琮枝、張永華訴請偵
查起訴。但理由僅說明，上訴人與許峰察、董科顯間，就傷害張琮枝部分，有犯意聯
絡、行為分擔，為共同正犯（見原判決第四頁正面第八、第九行）；關於傷害張永華
部分，並未敘明有共犯關係。致事實之認定與理由之說明，不相適合，亦有疏漏。以
上情形，或為上訴意旨指摘所及，或為本院得依職權調查之事項，應認關於上訴人部
分有撤銷發回更審之原因。另第一審判決後，告訴人張永華亦表示不服，具狀提起上
訴（見原審卷第十一、十二頁），其雖非有上訴權之人，但程序上仍應依法處理，併
此指明。
據上論結，應依刑事訴訟法第三百九十七條、第四百零一條，判決如主文。
中      華      民      國    八十九    年      五      月      四      日
                              最高法院刑事第十二庭
                                  審判長法官  陳  炳  煌
                                        法官  陳  正  庸
                                        法官  陳  世  雄
                                        法官  徐  文  亮
                                        法官  吳  信  銘
      右正本證明與原本無異
                                              書  記  官
中      華      民      國    八十九    年      五      月      九      日
                                                                        Ｂ


司法院資訊處製作；財團法人民間司法改革基金會備份。
